【裁判字號】    92,上訴,448
【裁判日期】    920515
【裁判案由】    違反電信法等
【裁判全文】
臺灣高等法院臺南分院刑事判決              九十二年度上訴字第四四八號    Ｇ
      上  訴  人  臺灣臺南地方法院檢察署檢察官
      被      告  甲  ○  ○
右上訴人因被告違反電信法等案件，不服臺灣臺南地方法院九十二年度訴字第一０三
號中華民國九十二年三月二十五日第一審判決（起訴案號：臺灣臺南地方法院檢察署
九十一年度偵字第一０七０四號），提起上訴，本院判決如左：
      主      文
原判決撤銷。
甲○○行使偽造私文書，足以生損害於他人，處有期徒刑伍月，如易科罰金以參佰元
折算壹日，緩刑參年。偽造之乙○○○印章壹顆及九十年七月十九日行動電話申請書
上偽造之乙○○○印文貳枚沒收之。
      事      實
一、甲○○為乙○○○之次子，於民國（下同）九十年間因向某地下錢莊業者借款新
    臺幣（下同）二萬元無力清償，竟於同年七月間竊取其母乙○○○之身分證（親
    屬竊盜部分未據告訴），並偽造乙○○○之印章一顆，於同年月十九日，陪同該
    地下錢莊業者，前往中華電信股份有限公司（下稱中華電信）南區分公司新營營
    運處，佯稱受乙○○○委託，欲申請行動電話門號二支，並持偽造乙○○○之印
    章，接續蓋於行動電話業務申請書原用戶簽章欄上二次，成為乙○○○申請行動
    電話門號使用之私文書，並持向中華電信行使，致中華電信因而交付號碼為00
    00000000及0000000000之行動電話門號之ＳＩＭ卡二張與甲
    ○○，足生損害於乙○○○及中華電信對於行動電話客戶之正確管理與收費之確
    實性。甲○○取得該二張ＳＩＭ卡後，明知無資力繳納電話費，竟意圖為自己不
    法之利益，將號碼為0000000000號ＳＩＭ卡留供己用，另號碼為00
    00000000號ＳＩＭ卡則交由不詳姓名之地下錢莊人士使用，而連續以乙
    ○○○上開無線電信設備，迄九十年十二月，共計所撥打電話費0000000
    000號為二萬一千二百二十六元、0000000000號則為一萬零六百七
    十五元，合計中華電信損失三萬一千九百零一元之通話費用，嗣因乙○○○向中
    華電信申訴，經中華電信報警查獲上情。
二、案經內政部警政署電信警察隊第三中隊報請台灣台南地方法院檢察署檢察官偵查
    起訴。
      理      由
一、訊據被告甲○○對上開事實，迭據其於警訊、偵查、原審及本院審理時坦承不諱
    （詳九十一年八月十一日警訊筆錄、偵查卷第七、八頁、原審卷第二十三頁、第
    二十四頁、本院九十二年五月八日筆錄），核與被害人乙○○○及中華電信新營
    營運處助理管理師丙○○指訴之情節均屬相符，並有中華電信行動電話業務申請
    書二件、行動電話被盜用申報書及通聯紀錄二十三張附卷可稽。被告自白核與事
    實相符，犯行堪予認定。
二、查被告甲○○因積欠地下錢莊債務無法清償，明知無資力繳納電話費，竟意圖為
    自己不利益，竊取其母乙○○○之身分證並偽造其印章一顆，再以母乙○○○之
    名義偽造行動電話業務申請書，並持向中華電信行使，於取得行動電話後，即持
    以使用，並因而獲取三萬一千九百零一元之通話費之不法利益，自足生損害於乙
    ○○○及中華電信對於行動電話客戶之正確管理與收費之確實性。核其所為，係
    犯刑法第二百十六條、第二百十條之行使偽造私文書罪、第二百十七條第一項之
    偽造印文罪及第三百三十九條第二項之詐欺得利罪。被告偽造印章、印文之行為
    ，係屬偽造私文書行為之階段行為，不另論罪，而偽造私文書後持以行使，其偽
    造之低度行為，復為行使之高度行為所吸收，只論以行使偽造私文書罪，被告於
    申請書上二次偽造行為，均係出於同一犯意，皆屬當次犯行之一部，為接續行為
    ，應另論一罪。又其多次使用行動電話向中華電信詐取通話費，時間緊接，犯意
    概括，應依連續犯以一罪論，所犯行使偽造私文書罪與詐欺得利罪間，有方法結
    果之牽連關係，應從一重之行使偽造私文書罪處斷，被告所犯詐欺得利罪部分，
    公訴人起訴法條雖未列載，惟於起訴事實已述及，自為範圍所及，本院自得以審
    判，並予敘明。偽造之乙○○○印章壹顆及九十年七月十九日行動電話申請書上
    乙○○○印文貳枚，均依刑法第二百十九條規定沒收之。
三、原審了以論罪科刑，固非無見，惟查：（一）被告除犯行使偽造私文書久，並犯
    詐欺得利罪，原審漏未論處。（二）刑法第二百十九條規定，偽造之印章、印文
    或署押，不問屬於犯人與否，沒收之。係採義務沒收主義，法院並無自由裁量權
    ，故未扣案之偽造之乙○○○印章壹顆，既不能證明業已滅失，即應依法諭知沒
    收，原審未說明有何證據證明業已滅失，竟以未扣案為免將來執行困難為由，未
    諭知沒收，亦有未合。公訴人上訴意旨，以原審漏未審酌詐欺得利部分而指摘原
    判決不當，為有理由，至沒收部分雖未指摘及此，惟原判決既有前述可議之處，
    即屬無可維持，應由本院撤銷改判，爰審酌被告僅為貪圖小利、與被害人間為母
    子關係，且其母多次表明不予追究，又其於原審審理中已繳清一萬餘元電話費，
    此有繳款收據四紙附卷足參及其犯罪後坦承犯行態度良好等一切情狀，量處有期
    徒刑伍月，並諭知易科罰金之折算標準，又以被告前未曾受有期徒刑以上刑之宣
    告，有台灣高等法院被告全國前案紀錄表在卷可憑，其經此教訓後，應知所警惕
    ，應無再犯之虞，因認所宣告之刑以暫不執行為適當，併諭知緩刑三年，以勵自
    新。偽造之乙○○○印章壹顆及九十年七月十九日行動電話申請書上乙○○○印
    文貳枚，均依法宣告沒收之。
四、至公訴人另認被告甲○○取得該二張ＳＩＭ卡後，竟意圖為自己不法之利益，將
    號碼為0000000000號ＳＩＭ卡留用，另號碼為0000000000
    號ＳＩＭ卡則交由不詳姓名人士使用，而連續盜用乙○○○上開無線電信設備，
    迄九十年十二月，共計所撥打電話費0000000000號為二萬一千二百二
    十六元、0000000000號則為一萬零六百七十五元，合計中華電信損失
    三萬一千九百零一元之通話費用，嗣因乙○○○向中華電信申訴，經中華電信報
    警查獲上情，有涉犯電信法第五十六條第一項之罪嫌，惟查：被告於取得行動電
    話後使用通話，此為被告自始所自白，並有行動電話被盜用申報書及通聯紀錄二
    十三張在卷，然被告係持他人合法使用之行動電話機具與他人通話，然電信法第
    五十六條第一項所規定，依同條第二項「製造或變更電信器材，供自己或他人盜
    接或盜用他人電信設備通信者，亦同。」觀之，該條處罰之目的，乃在避免使用
    非法器材，而維護合法使用者之權益，本件被告所使用之機具既為名義人乙○○
    ○他人合法所申請，則該部分行為，應不成立該罪，因公訴人認被告所犯行使偽
    造私文書罪與盜用他人無線電信設備罪之間，有方法、目的之牽連關係，為牽連
    犯，有裁判上一罪之關係，此部分爰不另為無罪之諭知。
據上論斷，應依刑事訴訟法第三百六十九條第一項前段、第三百六十四條、第二百九
十九條第一項前段、刑法第二百十條、第二百十六條、第二百十七條、第三百三十九
條第二項、第五十五條、第二百十九條、第四十一條第一項前段、第七十四條第一款
，罰金罰鍰提高標準條例第一條前段、第二條，判決如主文。
本案經檢察官許仲瑩到庭執行職務。
中    華    民    國      九十二      年      五      月      十五      日
                                  臺灣高等法院臺南分院刑事第六庭
                                      審判長法官  楊    明    章
                                            法官  沈    揚    仁
                    法官  戴    勝    利
右正本證明與原本無異。
如不服本判決，應於判決送達後十日內向本院提出上訴狀，其未敘述理由者並應於提
出上訴狀後十日內向本院補提理由書（應附繕本)。
                                      法院書記官  吳    銘    添
中    華    民    國      九十二      年      五      月      十九      日
附錄：本判決論罪科刑法條：
刑法第二百十條：偽造、變造私文書，足以生損害於公眾或他人者，處五年以下有期
                徒刑。
刑法第二百十六條：行使第二百十條至第二百十五條之文書者，依偽造、變造文書或
                  登載不實事項或使登載不實事項之規定處斷。


司法院資訊處製作；財團法人民間司法改革基金會備份。
